【裁判字號】    88,訴,2385
【裁判日期】    890111
【裁判案由】    殺人未遂
【裁判全文】
臺灣高雄地方法院刑事判決                        八十八年度訴字第二三八五號
    公  訴  人  臺灣高雄地方法院檢察署檢察官
    被      告  甲○○
    指定辯護人  本院公設辯護人乙○○
右列被告因殺人未遂案件，經檢察官提起公訴（八十八年度偵字第一０八五一號），
本院判決如左：
    主    文
甲○○傷害人之身體，處有期徒刑陸月，如易科罰金，以佰元折算壹日。並於刑之
執行完畢後，令入相當處所施以監護壹年。
    事    實
一、甲○○具妄想症，為精神耗弱之人，因懷疑鄰居丙○○欲加害於自己及家人，於
    八十八年四月二十日上午八時十分許，在高雄縣大社鄉○○路九十九號前，見丙
    ○○騎機車返家，尚未停妥機車之際，竟基於傷害之故意，持鐵棒毆擊丙○○之
    頭部及身體，致丙○○受有頭部外傷併前額撕裂傷（六公分縫七針）、後枕部撕
    裂傷（二．五公分縫四針）、左肩挫傷併血腫（十×五公分）、右膝擦傷（六×
    八公分）、左後大腿擦傷（十×一．五公分）等傷害。
二、案經丙○○訴由臺灣高雄地方法院檢察署檢察官偵查起訴。
    理    由
一、訊據被告甲○○對於右揭時、地持鐵棒毆擊告訴人丙○○之情，固不否認，惟辯
    稱：確實是拿鐵棒打他頭部，但他不是丙○○云云。經查，右揭事實，核與告訴
    人丙○○指訴情節相符，且核與證人鍾秀珍於偵訊時證述情節相符，並有健仁醫
    院診斷證明書一紙、照片一紙（鐵棒照片）附卷可稽。至於被告所辯出庭之告訴
    人丙○○不是丙○○，惟經本院當庭勘驗丙○○之頭部，確有如診斷證明書上所
    載之縫合傷口，此有審判筆錄在卷可查，且核與本院依職權向健仁醫院調取之丙
    ○○病歷上所載頭部傷勢位置相符，此有該院八十八年十二月二十日健仁字第
    八八三五二號函附之病歷在卷可稽。是被告所辯，顯係圖卸責之詞，委無足採。
    事證明確，被告右揭犯行，洵堪認定。
二、核被告所為，係犯有刑法第二百七十七條第一項之傷害罪。公訴人認被告應依刑
    法第二百七十一條第二項、第一項之殺人未遂罪處斷，惟按刑法上殺人罪與傷害
    人致死罪之區別，本視加害人有無殺意為斷，被害人所受之傷害程度，固不能據
    為認定有無殺意之唯一標準，但加害人下手情形如何，於審究犯意方面，仍不失
    為重要參考資料，最高法院二十年非字第一○四號著有判例。惟查，被告具有
    明顯的妄想症狀，經有財團法人台灣省私立仁愛之家附設慈惠醫院鑑驗結果認「
    專業判斷，王員傷人之所為，完全是妄想所致，實達精神耗弱之程度。」，此有
    該院八十八年九月二十七日八八附慈精字第一四三三函附之精神鑑定報告書一份
    附於偵查卷可稽。是以，以被告之精神狀態而言，被告主觀上是否既具有殺人之
    故意，實屬有疑；再以，告訴人丙○○於八十八年四月二十日至高雄市健仁醫
    院急診時，「當時病人血壓150/100mmHg、脈搏108/min、前額裂傷 6公分、後枕
    裂傷 2.5公分、左肩血腫、左大腿及右膝擦傷。」，再依健仁醫院急診護理評估
    記錄單記載「生命徵象：TPR：體溫36℃、脈搏：108次/min、呼吸：24次/min、
    BP：150/100mmHg；呼吸道通暢；呼吸正常；循環（脈搏）正常；皮膚外傷；活
    動力軟弱。」，此有健仁醫院八十八年十二月二十日健仁字第八八三五二號函
    附之病歷在卷可稽。如是，足見被告下手勁勢尚非猛烈，益徵被告並無致告訴人
    於死之故意；更何況被告亦堅決否認有殺人之犯意。是以，尚難憑被告之行為
    ，而認定被告有殺人犯意之認定，從而公訴人所認，容有未洽，惟起訴事實相同
    ，爰依法變更起訴法條，併予敘明。再查，被告經臺灣高雄地方法院檢察署檢察
    官委託財團法人台灣省私立仁愛之家附設慈惠醫院施予精神鑑定，經該院就被告
    個人生活史、家族史、社會功能及疾病史、住院史、一般理學及神經學檢查、實
    驗檢察、心理衡鑑、精神狀態檢查結果：「王員為一妄想症之個案，受到妄想內
    容之影響，王員不與自己的父親、手足來往，也深信為鄰居所害而對鄰居有攻擊
    行為。唯其個人生活功能、工作功能並未受影響。經專業判斷，王員傷人之所為
    ，完全是妄想所致，實達精神耗弱之程度。」，此有該院八十八年九月二十七日
    八八附慈精字第一四三三函附之精神鑑定報告書一份附於偵查卷可稽。本院復佐
    以被告於本院審理時，質以何以鐵棒打人，係以「他們一家人跟我有仇，他們一
    家人都是匪諜，他不是丙○○，他是冒名頂替。」之回覆，益證其精神狀態確與
    常人有異，是被告前揭犯行，應係在精神耗弱狀態下所為，至堪認定，爰依刑法
    第十九條第二項之規定，減輕其刑。爰審酌被告已有傷害告訴人之紀錄，此業據
    告訴人提出驗傷診斷書及和解書可證，竟仍妄想告訴人欲加害於己，竟持鐵棒毆
    打告訴人，惟念其具有妄想症，犯後尚能坦承犯行，態度良好，及告訴人所受傷
    害輕重等一切情狀，量處如主文所之刑，並諭知易科罰金之折算標準，以資懲儆
    。另審酌前開鑑定書之「綜合分析及結論」欄所載「建議王員須接受追蹤治療，
    以避免病情惡化而出現傷人或自傷之行為。」等語以觀，爰併依刑法第八十七條
    第二項、第三項，諭知被告於刑之執行完畢後，令入相當處所施以監護一年。
據上論斷，應依刑事訴訟法第二百九十九條第一項前段、第三百條，刑法第二百七十
七條第一項、第四十一條、第十九條第二項、第八十七條第二項、第三項，罰金罰鍰
提高標準條例第一條前段、第二條，判決如主文。
中      華      民      國    八十九    年      一      月     十一     日
                                  臺灣高雄地方法院刑事第庭
                                      法  官  顏  世  傑
右正本證明與原本無異。
如不服本判決，應於判決送達後十日內，向本院提出上訴狀。
                                      書記官  呂  怜  勳
中      華      民      國    八十九    年      一      月    十二     日
附錄本判決論罪之法條全文
刑法第二百七十七條條第一項
  傷害人之身體或健康者，處三年以下有期徒刑、拘役或一千元以罰金。


司法院資訊處製作；財團法人民間司法改革基金會備份。
